【裁判字號】    96,上易,2810
【裁判日期】    970109
【裁判案由】    竊盜
【裁判全文】
臺灣高等法院刑事判決                96年度上易字第2810號
上  訴  人
即  被  告  甲○○原名張家宏.
選任辯護人  李蒼棟律師
上列上訴人因竊盜案件，不服臺灣宜蘭地方法院96年度易字第18
1號，中華民國96年9月27日第一審判決（起訴案號：臺灣宜蘭地
方法院檢察署95年度偵字第2880號），提起上訴，本院判決如下
：
    主  文
上訴駁回。
    事  實
一、乙○○（業經原審法院判處罪刑確定）、甲○○（原名張家
    宏）與綽號「阿寶」之成年男子（真實姓名年籍不詳），共
    同基於意圖為自己不法所有之犯意聯絡，先於民國95年7月
    間，攜帶甲○○所有之補抓網、尼龍繩、網袋、膠帶、望遠
    鏡及客觀上具有危險性，足供作為傷害人身體、生命兇器使
    用之鋸子、掃刀等工具，在省道台二線129公里附近之宜蘭
    縣頭城鎮大里地區山區高處，以竹竿架設捕鴿網，欲竊取他
    人放飛而行經該地之鴿子。嗣於95年7月23日早上5、6時許
    ，果有丁○○、丙○○、戊○○及另一宜蘭縣羅東地區不詳
    姓名鴿主所有之鴿子共7隻，於飛行經過該處時中網被捕，
    乙○○、甲○○及「阿寶」即以上開方式共同竊取鴿子得手
    。嗣於95年7月23日早上6時許，乙○○與甲○○、「阿寶」
    正欲至前揭捕鴿網設立處收取竊得之鴿子時，為在現場埋伏
    捕捉竊鴿賊之北海宜南聯合會、冠鈞海上競翔協會沈燈霖等
    人所發現，乙○○與甲○○、「阿寶」即分頭往山下逃竄，
    沈燈霖等人除立刻通知於山下入口處埋伏之蔡文欽等人外，
    並立即緊追在乙○○之後，嗣後乙○○果於山下入口處為蔡
    文欽等人當場逮獲，甲○○、「阿寶」二人則逃逸無蹤。蔡
    文欽等人隨即向警方報案，並於警方到場後，將乙○○交由
    警方處理，另亦將清理捕鴿網設立處現場時所取出之7隻中
    網鴿子（事後已由警方發還予被害人）及乙○○等人先前置
    於該處之補抓網2張、尼龍繩1捆、網袋5張、膠帶5個、望遠
    鏡1個、鋸子4支、掃刀1支等工具，一併交由警方處理。嗣
    乙○○於95年7月23日接受警詢及檢察官偵訊時，坦承上揭
    情事，並供出逃逸之另二名同夥為甲○○、「阿寶」後，始
    為警查知上情。
二、案經宜蘭縣警察局礁溪分局報請臺灣宜蘭地方法院檢察署檢
    察官偵查起訴。
    理  由
一、訊據上訴人即被告甲○○矢口否認有何竊盜犯行，辯稱：未
    與乙○○等人於95年7月底在頭城大里山區架設捕鴿網，同
    年7月23日早上，亦未與乙○○等人去頭城大里山區抓中網
    鴿子，扣案網袋等物均非其所有，證人乙○○於警詢之陳述
    與事實不符，其未為竊盜犯行云云。
二、惟查：
（一）本件查獲經過情形為：95年7月23日前，冠鈞海上競翔協
      會人員發現發現大里山區有人架網捕鴿後，要求警方派員
      查察，因警方人力不足，要求冠鈞海上競翔協會自行派人
      查察，若抓到人再通知警方到場。95年7月23日凌晨3、4
      時許，冠鈞海上競翔協會、北海宜南聯合會一同派員前往
      省道台二線129公里附近，由沈燈霖帶人前往大里山區內
      捕鴿網設立處埋伏，蔡文欽則帶領人於山下入口處附近埋
      伏。當天早上6時許，沈燈霖等人發現乙○○及另2個人走
      到捕鴿網設立處，沈燈霖等人正準備出來抓人時，乙○○
      等人發現後，便分頭往山下逃跑，沈燈霖等人除以無線電
      通知山下埋伏之蔡文欽等人外，沈燈霖並從後追捕乙○○
      ，一直追到乙○○於山下入口處遭蔡文欽所帶領之另一組
      人抓住。當天沈燈霖等人發現已經有幾隻鴿子被捕鴿網網
      住，且在捕鴿網下方找出設網捕鴿之人於設好網子後，放
      在網子下面之網袋、掃刀、鋸子、尼龍繩、望遠鏡、膠帶
      等工具。蔡文欽等人捉住乙○○後，便通知礁溪分局偵查
      隊小隊長鄭正雄派人前來大里停車場處理，鄭正雄即指派
      黃弘盛警員前去將乙○○帶回礁溪分局偵查隊等情，經證
      人蔡文欽、沈燈霖、鄭正雄證述綦明（見原審卷第74至75
      頁、第100至116頁），並有證人沈燈霖於清理捕鴿網架設
      處現場時，所取出之7隻中網鴿子（事後已由警方發還被
      害人）及補抓網2張、尼龍繩1捆、網袋5張、膠帶5個、望
      遠鏡1個、鋸子4支、掃刀1支等物扣案可資佐證。
（二）前揭7隻中網鴿子，係丁○○、丙○○、戊○○及某羅東
      鴿主所有（丁○○1隻、丙○○4隻、戊○○1隻、羅東鴿
      主1隻），於95年7月23日早上5時許，於澳底、瑞芳、金
      沙灣等地放飛，嗣於返回宜蘭縣冬山鄉、宜蘭市途中，在
      頭城鎮大里山區中網被竊，警方已將鴿子發還給鴿主丁○○、丙○○、戊○○及冠鈞海上競翔協會之會員己○○，
      嗣己○○已將其所領回之鴿子1隻返還羅東鴿主之事實，
      亦據證人丁○○、丙○○、戊○○、己○○證述屬實（見
      原審卷第65、66、68、69、71、72、140頁），並有贓物
      認領保管單在卷可稽。
（三）證人即同案被告乙○○於警詢之初即供稱：其係受僱綽號
      「阿宏」之男子在山區架設網子竊取賽鴿，「阿宏」即係
      張家宏，95年7月23日上午4時許，在宜蘭縣頭城鎮復興工
      專剪裁張家宏及「阿寶」至宜蘭縣頭城鎮大里停車場，然
      後再至山上收被網子網到的賽鴿，「阿寶」之聯絡電話為
      0000000000號（見警卷第2至4頁）；同日第二次警詢筆錄
      亦稱：網鴒係以張家宏為首，張家宏之聯絡電話為000000
      0000等語（見警卷第8頁）；嗣於檢察官偵查初訊時亦坦
      承上情無訛（見偵查卷第6至7頁）。參以證人鄭正雄小隊
      長證稱：乙○○警詢筆錄之內容都是依照乙○○之陳述記
      載，筆錄內容都是乙○○主動自願之陳述，其並未誘導（
      見原審卷第80至82頁）。又依0000000000、0000000000、
      0000000000號行動電話通聯記錄，被告與「阿寶」及乙○○於95年7月15日至23日間，相互以上開行動電話進行通
      聯，上開通聯情形亦與證人乙○○所述：於凌晨4時許，
      載送「阿宏」、「阿寶」至宜蘭縣頭城鎮大里地區之情節
      相符。
（四）雖證人乙○○自第二次偵訊時起，即翻異前詞，改稱：未
      與甲○○共同竊鴿，前於警詢中之陳述並非出於自由意志
      ，所言並不實在云云，然其警局所述與偵查初訊所言內容
      相互一致，且案發之初較少利害權衡，當無設詞誣陷被告
      之必要。又其先後所述何以於警詢自白之緣由不一，且無
      證據證明上開陳述非出於自由意志。且其自94年間起即已
      認識被告，彼此間亦曾多次以電話通聯之事實，經其於原
      審坦承在卷（見原審卷第142頁），並有前揭通聯紀錄在
      卷可稽，詎於檢察官偵訊時，除改口否認自己及被告甲○○涉犯本件犯行外，更陳稱：其不認識被告甲○○及「阿
      寶」，而被告亦稱：其不認識乙○○云云（見偵查卷第65
      頁），益見乙○○事後翻異之詞不足採信。而證人乙○○
      本身亦已因本件共犯竊盜罪，經原審法院判處罪刑確定在
      案。
（五）雖被告以證人乙○○自白係稱：當時其將車停在大里停車
      場，被告及「阿寶」前往山上收取被網到之鴿子，其本身
      則在停車場把風（見警卷第2頁），證人沈燈霖卻稱：「
      ……在早上6點多左右，我發現有3個人已經走到上層網子
      的地方，我們準備要出來抓人的時候，那3個人發現就逃
      走了，那3個人是往山下跑，我們就從後面追，後來在山
      下埋伏的人就抓到1個人，那個人就是從山上被我們追的
      人其中之一，我從山上開始追一直追到山下他被抓住，所
      以我可以確定那個被抓住的人就是我從山上追的3個人中
      的其中1人」（見原審卷第109頁）；又乙○○於警詢時供
      稱：「（3次都載誰上去？）都是『阿宏』及『阿寶』，
      『阿奇』我沒載時他載的」（見偵查卷第7頁），證人蔡
      文欽卻稱：「95年7月23日前3天我去巡視的時候，我就看
      到一台白色喜美轎車，我有看到車上的駕駛人是在庭被告
      瘦瘦高高（即指被告乙○○），另外車上還有載3個人，
      看到車子的地點是在台二線指標129公里的路旁，4個人都
      下車……」（見原審卷第101頁），則證人乙○○所稱其
      負責把風，與證人沈燈霖所述下山上被追到山下不同；且
      乙○○所稱如非其與「阿寶」、「阿宏」3人，即係「阿
      寶」、「阿宏」與「阿奇」4人亦不相同；又經原審勘驗
      錄影光碟，亦未見證人沈燈霖所指之3名竊鴿人，而辯稱
      被告確未參與此次竊盜云云。惟乙○○為共同被告身分，
      不無為減輕自己刑責而供述本身僅在把風，且除證人沈燈
      霖外，證人蔡文欽亦明確證述：其是看到乙○○跑下來，
      當時車子係停在靠山邊之路邊草皮上，不是停車場等語（
      見原審卷第101頁）；又95年7月23日當日，證人沈燈霖確
      見3人（見原審卷第109頁），而乙○○亦稱當日係3人，
      則自不因對於案發前幾日究竟看到幾人之印象及記憶有所
      出入，即得否認被告此次亦參與竊盜犯行。又當日錄影光
      碟主要係拍攝在山上網子所在之情形，雖無看到被告之畫
      面（見原審卷第130至132頁），但當場僅查獲乙○○1人
      ，其他人已逃竄，亦難憑此即認被告未參與此次竊盜犯行
      。
（六）又「阿寶」於95年7月23日上午6時16分許、6分19分許、6
      時34分許，均以0000000000號行動電話與乙○○00000000
      00號行動電話聯繫，「阿寶」通話之基地台位置分別在宜
      蘭縣頭城鎮○○路40之6號頂樓、宜蘭縣頭城鎮○里○段
      蕃薯寮小段174之4地號、宜蘭縣頭城鎮○里路115-3號頂
      樓；而乙○○之通話基地台均在宜蘭縣頭城鎮○里路115-
      3號頂樓（見偵查卷第29、50頁），與「阿寶」6時34分許
      之通話基地台相同；而被告於同日相同時段並無與乙○○
      及「阿寶」之通話紀錄（見偵查卷第56頁）。則被告以當
      日上午乙○○與「阿寶」非在同一地，故須以電話聯絡云
      云，亦非可採。又被告請求將扣案之膠帶、望遠鏡、鋸子
      、掃刀等物送請採驗及鑑定指紋，然依前述，已足認定被
      告確有本件竊盜犯行，上開物品上不問有否被告之指紋，
      均無足影響被告犯行之認定，故無予以採驗及鑑定之必要
      。另被告提出其患有氣喘，曾於89年1月5日、92年11月3
      日就診之診斷證明書，辯稱：因罹有氣喘，故不可能為本
      件犯行云云，惟縱有氣喘，亦非無從參與本件竊盜犯行，
      自無從據以為其有利之認定。
（七）綜上所述，本件事證明確，其竊盜犯行堪以認定。
三、論罪部分：
（一）按刑法第321條第1項第3款之攜帶兇器竊盜罪，係以行為
      人攜帶兇器竊盜為其加重條件，此所謂兇器，其種類並無
      限制，凡客觀上足對人之生命、身體、安全構成威脅，具
      有危險性之兇器均屬之，且祇須行竊時攜帶此種具有危險
      性之兇器為已足，不論行為人是否於攜帶之初即有行兇之
      意圖、是否攜帶之目的在於便利行竊、是否於行竊之過程
      中已經使用該兇器（最高法院70年台上字第1613號、79年
      台上字第5253號判例、91年台上字第4078號判決參照）。
      查扣案之掃刀1支，鐵製刀身部分長約30公分，質地堅硬
      ，刀鋒處銳利，木質刀柄部分長約70公分；鋸子2把，鐵
      製鋸身部分長約30公分，鋸齒部分尖端銳利，塑膠手柄長
      約14公分；折疊式鋸子1把，鐵製鋸身部分長約29公分，
      鋸齒部分尖端銳利，塑膠手柄部分長約32公分；鋸子1把
      ，鐵製鋸身部分長約41公分，鋸齒部分尖端銳利，木質把
      手部分長約17公分，經原審勘驗屬實（見原審卷第206頁
      ），如持上開掃刀、鋸子用以施暴、脅迫、抵抗而毆擊人
      體，依一般社會觀念，將足以傷害人之身體、生命，自均
      屬具有危險性之兇器。
（二）核被告所為，係犯刑法第321條第1項第3款、第4款之結夥
      三人攜帶兇器竊盜罪（起訴書原僅記載所犯法條為刑法第
      321條第1項第4款，嗣經檢察官更正所犯法條為刑法第321
      條第1項第3款、第4款）。被告與乙○○、「阿寶」間，
      有犯意聯絡及行為分擔，均為共同正犯。又其等係依鴿子
      平日訓練飛行之路徑，在省道台二線129公里附近之宜蘭
      縣頭城鎮大里地區山區高處，架設捕鴿網，趁鴿主訓練鴿
      子放飛之際，以網具竊取鴿子，而網到分屬被害鴿主丁○○、丙○○、戊○○、羅東鴿主所有之鴿子，係一捕捉行
      為而同時竊盜侵害數個不同鴿主之財產法益，屬同種想像
      競合犯，應論以一結夥三人攜帶兇器竊盜罪。
四、原審認被告所犯罪證明確，適用刑法第28條、第321條第1項
    第3款、第4款、第55條、第41條第1項前段、第38條第1項第
    2款，中華民國96年罪犯減刑條例第2條第1項第3款、第7條
    、第9條之規定，並審酌被告之素行（參本院前案紀錄表，
    曾有犯罪前科，但執行完畢距本案已逾5年，尚不構成累犯
    ）、智識程度、犯罪之動機、目的、手段、所得財物價值、
    被告前已因竊鴿勒贖之犯行，經法院判處罪刑確定（參本院
    89年度上易字第1020號、臺灣宜蘭地方法院88年度易字第27
    1號判決），仍不知悔改，再為本案犯行，且為首謀，於到
    案後復矢口否認犯行，耗費國家司法資源甚多，犯後態度不
    佳及被害人所受損害等一切情狀，量處有期徒刑1年，並依
    中華民國96年罪犯減刑條例之規定減為有期徒刑6月，併諭
    知易科罰金以新臺幣1千元折算1日。復以於扣案之補抓網2
    張、尼龍繩1捆、網袋5張、膠帶5個、望遠鏡1個、鋸子4支
    、掃刀1支，據同案被告乙○○所述均係被告所有，依刑法
    第38條第1項第2款之規定宣告沒收。核其認事用法均無不合
    ，量刑亦屬妥適。被告上訴，否認犯罪，為無理由，應予駁
    回。
據上論斷，應依刑事訴訟法第368條，判決如主文。
本案經檢察官郭弘佑到庭執行職務。
中    華    民    國    97    年    1     月    9     日
                  刑事第二庭審判長法  官  呂丹玉
                                  法  官  林恆吉
                                  法  官  王詠寰
以上正本證明與原本無異。
不得上訴。
                                  書記官  駱麗君
中    華    民    國    97    年    1     月    9     日
附錄：本案論罪科刑法條全文
刑法第321條
犯竊盜罪而有左列情形之一者，處6月以上、5年以下有期徒刑：
一  於夜間侵入住宅或有人居住之建築物、船艦或隱匿其內而犯
    之者。
二  毀越門扇、牆垣或其他安全設備而犯之者。
三  攜帶兇器而犯之者。
四  結夥三人以上而犯之者。
五  乘火災、水災或其他災害之際而犯之者。
六  在車站或埠頭而犯之者。
前項之未遂犯罰之。


司法院資訊處製作；財團法人民間司法改革基金會備份。
